臺灣高等法院民事裁定
110年度抗字第971號
抗  告  人  已琳科技股份有限公司

法定代理人  盧美玉  
代  理  人  楊長岳律師
上列抗告人因與微窗科技股份有限公司間返還提存物事件，對於
中華民國110年7月9日臺灣新竹地方法院109年度事聲字第35號所
為裁定提起抗告，本院裁定如下： 
    主  文
抗告駁回。
抗告費用由抗告人負擔。
    理  由
相對人微窗科技股份有限公司以其與抗告人間侵害著作權等事
  件，聲請原法院以100年度司裁全字第247號裁定准予假扣押後
  ，提供新臺幣（下同）167萬元之擔保金，以原法院100年度存
  字第367號提存事件提存，並聲請法院以100年度司執全字第17
  6號假扣押強制執行事件，執行抗告人之財產。茲因相對人就
  假扣押本案請求所提侵害著作權等事件，經更名前智慧財產法
  院100年度民著訴字第49號、100年度民著上字20號、最高法院
  104年度台上字第917號、智慧財產法院104年度民著上更㈠字第
  1號（下稱本案訴訟）判決相對人敗訴確定，相對人於本案訴
  訟敗訴確定後，向執行法院撤回假扣押強制執行，並以民國10
  9年10月8日台中法院郵局第2564號存證信函定21日期間催告受
  擔保利益人即抗告人行使權利，抗告人於同年月12日收到該存
  證信函，但未於期限內行使權利，原法院司法事務官以109年
  度司聲字第288號裁定准許返還100年度存字第367號提存之擔
  保金167萬元（下稱原處分）。抗告人不服，提出異議，經原
  法院裁定駁回其異議（下稱原裁定）。抗告人提起抗告，理由
  略以：依民事訴訟法第531條第1項後段規定，假扣押裁定撤銷
  ，關乎立法者以無過失制度就假扣押造成損失於債權人與債務
  人間加以合理分配之制度深意，攸關抗告人權益，又依最高法
  院96年度台抗字第753號、102年台抗字第652號裁判見解，相
  對人須一併撤銷假扣押裁定，始能返還擔保金；伊已於110年4
  月6日向原法院對相對人提起110年度重訴字第73號損害賠償訴
  訟等語。
按訴訟終結後，供擔保人證明已定20日以上之期間，催告受擔
  保利益人行使權利而未行使，或法院依供擔保人之聲請，通知
  受擔保利益人於一定期間內行使權利並向法院為行使權利之證
  明而未證明者，法院應依供擔保人之聲請，以裁定命返還其提
  存物，民事訴訟法第104條第1項第3款定有明文。本款之立法
  意旨，乃以受利益人經供擔保人或法院定期催告後，不於期間
  內行使權利，足以推知其已無對供擔保人所供擔保求償之決心
  ，應認法院得依聲請以裁定命返還擔保，以期因供擔保而生之
  權利義務關係早日確定。至於其他依法令供訴訟上之擔保者，
  依同法第106條準用第104條第1項第3款規定，應指受擔保利益
  人因該供擔保之原因所受損害已得確定，且其對供擔保之提存
  物行使權利並無障礙而言。又訴訟終結後，受擔保利益人，逾
  民事訴訟法第104條第1項第3款所定20日以上之期間而未行使
  其權利時，若在供擔保人向法院為返還提存物或保證書之聲請
  之後，始行使其權利者，仍應認為受擔保利益人未在前開期間
  內行使其權利（最高法院72年台抗字第181號裁定參照）。
本件相對人依原法院100年度司裁全字第247號假扣押裁定後，
  提供167萬元之擔保金，以原法院100年度存字第367號提存事
  件提存，並聲請原法院100年度司執全莊字第176號假扣押強制
  執行後，因就假扣押所保全請求提起之本案訴訟敗訴確定，而
  於108年7月11日具狀向執行法院撤回假扣押強制執行，有撤回
  強制執行聲請狀可稽（見本院卷第265至266頁）。相對人於本
  案訴訟敗訴確定後，向執行法院撤回假扣押執行，而其收受假
  扣押裁定已逾30日，依強制執行法第132條規定不得再持之聲
  請執行，故抗告人因假扣押執行所受之損害已往後確定不再發
  生，損害可得確定，並得據以行使權利請求賠償，合於民事訴
  訟法第104條第1項第3款所謂之本案訴訟終結。相對人以109年
  10月8日台中法院郵局第2564號存證信函定21日期間催告受擔
  保利益人即抗告人行使權利，抗告人於同年月12日收受該存證
  信函（見原法院司聲卷第10至12頁），相對人於同年11月3日
  聲請原法院裁定返還提存物（收狀章見原法院司聲卷第1頁）
  ，抗告人遲至110年4月6日始向原法院對相對人提起110年度重
  訴字第73號損害賠償訴訟（見本院卷第163至177頁、第237至2
  51頁），為在相對人向原法院為返還提存物之聲請之後，應認
  抗告人未在期限內行使權利。
抗告人抗辯：未撤銷假扣押裁定影響伊權益，依最高法院見解，相對人須一併撤銷假扣押裁定，始能返還擔保金未撤銷假扣裁定云云。經查，民事訴訟法第531條第1項規定：「假扣押裁定因自始不當而撤銷，或因第529條第4項及第50條第3項之規定而撤銷者，債權人應賠償債務人因假扣押或供擔保所受之損害。」，惟返還擔保金之要件應依同法第104條擔保物返還規定，尚難因撤銷假扣押裁定時債權人賠償責任之規定，而加列撤銷假扣押裁定為返還擔保金之要件。最高法院96年度台抗字第753號裁定：「本件假扣押本案訴訟雖於94年4月間判決抗告人敗訴確定，惟抗告人係於95年5月5日聲請撤銷假扣押裁定及撤回假扣押執行，足見其於95年5月4日定期20日催告相對人行使權利時，仍尚未撤銷假扣押裁定及撤回假扣押執行，即與民事訴訟法第104條第1項第3款所規定『訴訟終結』之情形不符，抗告人依該條款規定聲請返還提存物，自不應准許」（見本院卷第283至284頁)，該事件是未撤銷假扣押裁定，亦未撤回假扣押執行，與本件已撤回假扣押執行之情形不同。另102年台抗字第652號裁定：「債權人於提供擔保，對債務人財產實施假扣押或執行假處分後，嗣撤銷假扣押或假處分裁定，復撤回假扣押或假處分之執行，債務人因假扣押或假處分執行所受之損害已往後確定不再發生，損害可得確定，並得據以行使權利請求賠償時，債權人即得依上開規定，以『訴訟終結』為由，定期催告受擔保利益人行使權利而未行使後，聲請法院裁定返還提存物，不以該假扣押或假處分之本案訴訟終結為必要。原裁定見未及此，逕認本件情形，必待『本案訴訟已終結』，並撤銷假處分裁定及撤回假處分執行，始得謂『訴訟終結』，因而為不利抗告人之認定，自有違誤 」（見本院卷第285至287頁)，係因該事件原裁定認應以本案訴訟終結為必要，最高法院說明「撤銷假扣押或假處分裁定，復撤回假扣押或假處分之執行」屬「債務人因假扣押或假處分執行所受之損害已往後確定不再發生」之情形，此時債權人即得定期催告行使權利後聲請返還提存物，不以本案訴訟終結為必要，尚難因此認為必須撤銷假扣押裁定方能返還擔保金。抗告人抗辯相對人須一併撤銷假扣押裁定，始能返還擔保金云云，並無足採。
綜上所述，本件相對人於本案訴訟敗訴確定後，撤回假扣押執
  行，抗告人因假扣押執行所受之損害已往後確定不再發生，相
  對人以存證信函定期催告抗告人行使權利，抗告人未於期限內
  行使權利，原法院司法事務官所為准予返還擔保金之處分，以
  及原裁定駁回抗告人之異議均無不當。抗告人提起抗告指摘原
  處分及原裁定不當，求予廢棄，為無理由，應予駁回。
據上論結，本件抗告為無理由，爰裁定如主文。
中　　華　　民　　國　　110 　年　　9 　　月　　30　　日
                  民事第十八庭  
                      審判長法  官  黃明發
                            法  官  林政佑
                            法  官  周美雲

正本係照原本作成。
本裁定除以適用法規顯有錯誤為理由外，不得再抗告。如提起再
抗告，應於收受送達後10日內委任律師為代理人向本院提出再抗
告狀。並繳納再抗告費新臺幣１千元。
中　　華　　民　　國　　110 　年　　10　　月　　4 　　日

　　　　　　　　　　　　　　書記官  呂  筑